【裁判字號】    95,裁,1449
【裁判日期】    950713
【裁判案由】    綜合所得稅
【裁判全文】
最  高  行  政  法  院  裁  定
                                     95年度裁字第01449號
上  訴  人  甲○○
訴訟代理人  張進德會計師
被 上訴 人  財政部臺北市國稅局
代  表  人  張盛和
上列當事人間因綜合所得稅事件，上訴人對於中華民國94年2月3
日臺北高等行政法院92年度訴字第3185號判決，提起上訴，本院
裁定如下：
    主  文
上訴駁回。
上訴審訴訟費用由上訴人負擔。
    理  由
一、按對於高等行政法院判決之上訴，非以其違背法令為理由，
    不得為之，行政訴訟法第242條定有明文。同法第243條第1
    項規定，判決不適用法規或適用不當者，為違背法令；而判
    決有第243條第2項所列各款情形之一者，其判決當然違背法
    令。又提起上訴，應以上訴狀表明上訴理由並應添具關於上
    訴理由之必要證據，復為同法第244條第1項第4款及第2項所
    明定。準此，當事人提起上訴，如以原審判決有行政訴訟法
    第243條第1項不適用法規或適用不當為理由時，其上訴狀應
    有具體之指摘，並揭示該法規之條項或其內容；如以原審判
    決有第243條第2項所列各款情形之當然違背法令為理由時，
    其上訴狀應揭示合於該款之事實。如上訴狀未依此項方法表
    明，或其所表明者，顯與上開法條規定之情形不相合時，即
    難認為已對原審判決之違背法令有具體之指摘，其上訴自難
    認為合法。
二、上訴意旨略謂：依憲法第7條規定及司法院釋字第211號解釋
    ，存於於待規範事務上之「差異」（如職業、年齡、財力）
    當亦有加以作價值因素及價值判斷之必要。換言之，憲法該
    條文之意旨乃在「事務之本質」為相同者，必須相同的規範
    。又行政程序法第6條亦明文規定：「行政行為，非有正當
    理由，不得為差別待遇。」而本案上訴人所持有信益陶瓷工
    業股份有限公司（下稱信益陶瓷公司）以未分配盈餘轉增資
    擴充生產設備所發放之股票股利（無息配股），因未出售，
    而不得依當時市價2.289元課稅，卻依面額10元計價課稅，
    有違上開憲法及行政程序法之規定，更有違憲法第15條保障
    人民財產之規範。又依司法院釋字第420號釋示「實質課稅
    原則」為課徵所得稅之原則，而本案被上訴人將緩課股票股
    利課稅時，系爭股票之收盤價格僅約為新臺幣（下同）2.69
    元（民國90年12月31日收盤價），而被上訴人卻依面額10元
    課稅，違反上開解釋文「實質課稅」之旨意。本案之緩課股
    票之計價基礎豈能因「出售則依市價（出售時之價格），而
    未出售則依面額課稅」，造成「相同事務本質」而有不平等
    之待遇。且立法時何以出售時依市價課稅之規範，其立法目
    的乃因當時證券市場股票交易價格遠超過面額，所以其未出
    售者依面額課稅，旨在減輕人民之租稅負擔，並以此租稅優
    惠鼓勵人民長期持有股票，作為長期理財投資，進而穩定證
    券市場與發展，且如出售股票之價格低於股票面額時，則以
    出售股票之成交價格課稅，以符釋字420號釋示（實質課稅
    原則）之規定。唯情勢逆轉，傳統產業之股票價格淪為水餃
    價值，如依面額課稅，顯有違當時立法目的，甚至誘導上市
    公司之股東不得不將「未分配盈餘」在毫無經濟實益下，仍
    勉強購置設備，甚至淘空公司資產，以避免被課徵巨額所得
    稅。換言之，本案股票應依市價課稅，以符憲法及立法目的
    。如遺產及贈與稅法規定，股票以被繼承人死亡時之當日收
    盤價格計算其遺產價值，即是明證。行政程序法第147條規
    範情事變更原則，行政機關應審慎實際情事變更，而本案亦
    應如此，雖近年來，財政部賦稅會報多次提及此依面額計價
    緩課股票課稅確有未公，然基於保守心態，多次會而未決，
    議而未果，在憲法「權力分立」架構下，為保障人民財產權
    ，乃祈求行政法院依上開憲法、行政程序法等規範判決，以
    保障人民權利，更維實質課稅原則。本案信益陶瓷公司利用
    未分配盈餘450,135,000元及員工紅利8,750,000元轉增資設
    備，原核准完成日期為88年7月31日嗣後經核准展延完成期
    限為89年7月30日，其中經主管機關核發之完成證明書及其
    設備清單中實際金額為316,637,827元，其餘142,247,173元
    不符規定，該部分應歸戶課徵股東個人綜合所得稅，此租稅
    債權債務於89年7月31日始發生，稅額始確定，被上訴人始
    核發稅單，上訴人如延遲繳納，始有利息發生。反之，租稅
    債權債務尚未發生，稅額尚未確定，納稅人亦未收到稅單，
    何有利息？基上所陳，本件原處分、復查及訴願決定以及原
    判決之認事用法均有違誤，嚴重損害上訴人之權益云云。
三、經核上開理由，與上訴人於94年1月17日在原審提出之行政
    訴訟言詞辯論意旨狀相同，並未指及原判決究有如何違背法
    令情事。次查，原判決業已指明，上訴人獲配之系爭股票股
    利為其營利所得，所得業已實現，依法本應於取得之年度列
    報綜合所得稅，惟因信益陶瓷公司以其未分配盈餘增資購置
    機器設備，依行為時促進產業升級條例第16條規定，得緩課
    免予計入當年度綜合所得額，於移轉時始核課所得稅。嗣信
    益陶瓷公司實際購置擴充設備之金額僅316,637,827元，其
    餘142,247,173元不符合行為時促進產業升級條例第16條緩
    課股東所得稅之規定，則上訴人取得之系爭股票股利自始未
    享有緩課優惠，被上訴人以其獲配股票股利之85年度，按股
    票面額計算所得額，難謂係違反實質課稅原則。上訴人主張
    應按其市價計價，於法無據，況上訴人系爭所得實現在85年
    度，亦無依事後年度之市價計價之理。上訴人之系爭所得不
    符緩課規定，然其在85年度即應報繳之稅捐，已享有緩繳之
    期間利益，是促進產業升級條例施行細則第47條第3項規定
    加計利息，並無增加人民義務違反法律保留原則可言。本件
    原處分及訴願決定均無違誤，因將上訴人在原審之訴駁回，
    經核於法並無違背。上訴論旨，仍持同一理由加以爭執，主
    張上訴人將緩課股票課稅時市價約為2.69元，被上訴人依面
    額10元課稅，有違實質課稅原則，及本件租稅債權於89年7
    月31日始發生，不應加計利息云云，顯係對於行為時促進產
    業升級條例第16條及其施行細則第47條第3項規定暨司法院
    釋字第480號解釋意旨有所誤解，難認已未對原判決之違背
    法令有具體之指摘，依首揭規定，本件上訴為不合法，應予
    駁回。
四、依行政訴訟法第249條第1項前段、第104條、民事訴訟法第
    95條、第78條，裁定如主文。
中    華    民    國    95    年    7     月    13    日
                  第二庭審判長法  官  廖  政  雄
                              法  官  鍾  耀  光
                              法  官  姜  仁  脩
                              法  官  簡  朝  振
                              法  官  胡  國  棟
以  上  正  本  證  明  與  原  本  無  異
中    華    民    國    95    年    7     月    13    日
                              書記官  蘇  金  全


司法院資訊處製作；財團法人民間司法改革基金會備份。
